---
title: "Rezultatai"
author: "Dovydas Kičiatovas"
date: '2018 m. gegužės 22 d.'
output: html_document
---

```{r setup, include=FALSE}
knitr::opts_chunk$set(echo = TRUE)
```

# "Mašininio mokymosi metodų panaudojimas vėžio potipių identifikavimui"
## Darbo rezultatai

Šiame *R Markdown* faile sugeneruojami visi rezultatai - grafikai, 
paveikslėliai ir t.t. iš "Mašininio mokymosi metodų panaudojimas vėžio potipių 
identifikavimui" bakalaurinio darbo. Dėl reikalingo duomenų parsiuntimo ir
skaičiavimų kiekio rezultatų generavimas gali užtrukti apie 10 min.

Pateikiamos kviečiamos funkcijos, jų aprašymai ir išvedama informacija. 
Reikalingi paketai ir nuorodos į jas:

* Bioconductor - https://bioconductor.org/
* TCGAbiolinks - 
  https://bioconductor.org/packages/release/bioc/html/TCGAbiolinks.html
* ComplexHeatmap - 
  https://bioconductor.org/packages/release/bioc/html/ComplexHeatmap.html
* data.table - https://cran.r-project.org/web/packages/data.table/index.html
* combinat - https://cran.r-project.org/web/packages/combinat/index.html
* randomForest - 
  https://cran.r-project.org/web/packages/randomForest/index.html
* e1071 - https://cran.r-project.org/web/packages/e1071/index.html
* ROCR - https://cran.r-project.org/web/packages/ROCR/index.html
* klaR - https://cran.r-project.org/web/packages/klaR/index.html
* RANN - https://cran.r-project.org/web/packages/RANN/index.html
* survival - https://cran.r-project.org/web/packages/survival/index.html
* ggkm - https://github.com/michaelway/ggkm
* circlize - https://cran.r-project.org/web/packages/circlize/index.html
* githubinstall - 
  https://cran.r-project.org/web/packages/githubinstall/index.html

Kodo rašymui naudotos 3.4.3 R ir 1.1.423 RStudio versijos.

## Programinės aplinkos paruošimas

Žemiau pateiktas kodas įrašo reikalingus paketus. Paketai užkraunami kviečiant 
tuos paketus naudojančias funkcijas.

```{r, results = "hide", message=FALSE, warning=FALSE}
source("https://bioconductor.org/biocLite.R")
biocLite(ask = FALSE, suppressUpdates = TRUE)

if(!require(ComplexHeatmap)) { biocLite("ComplexHeatmap") }
if(!require(TCGAbiolinks)) { biocLite("TCGAbiolinks") }
if(!require(devtools)){ 
  install.packages("devtools", repos="https://cran.rstudio.com/") }
if(!require(data.table)){ 
  install.packages("data.table", repos="https://cran.rstudio.com/") }
if(!require(combinat)){ 
  install.packages("combinat", repos="https://cran.rstudio.com/") }
if(!require(randomForest)){ 
  install.packages("randomForest", repos="https://cran.rstudio.com/") }
if(!require(e1071)){ 
  install.packages("e1071", repos="https://cran.rstudio.com/") }
if(!require(ROCR)){ 
  install.packages("ROCR",  repos="https://cran.rstudio.com/") }
if(!require(klaR)){ 
  install.packages("klaR", repos="https://cran.rstudio.com/") }
if(!require(RANN)){ 
  install.packages("RANN", repos="https://cran.rstudio.com/") }
if(!require(survival)){ 
  install.packages("survival", repos="https://cran.rstudio.com/") }
if(!require(circlize)){ 
  install.packages("circlize", repos="https://cran.rstudio.com/") }
if(!require(githubinstall)){ 
  install.packages("githubinstall", repos="https://cran.rstudio.com/") }
if(!require(ggkm)){
  library(githubinstall); githubinstall("michealway/ggkm", ask = FALSE) }

```

Visi reikalingi *R* kodo failai. Failuose "classification_analysis.R",
"roc.R", "hybrid.R", "draw_heatmap.R" ir "therapy_analysis.R" yra nustatytos 
pseudo-atsitiktinių skaičių generatorių *seed* reikšmės rezultatų 
pakartojamumui pasiekti. Kodas visuose failuose stilizuotas taip, kad eilutės
ilgiai neviršytų 80 simbolių.
**Nepamirškite, kad direktorijoje, kurioje šis *Markdown* failas yra, turi **
**būti toliau išvardyti failai, taip pat klinikinių duomenų failas **
**"gliovis_clinical_data.txt" bei pavyzdinis *Random Forest* modelis ** 
**"rf_model.RData"!**

```{r}
source("data.R", encoding = "utf-8")
source("linear_regression.R", encoding = "utf-8")
source("classification_analysis.R", encoding = "utf-8")
source("variable_importance.R", encoding = "utf-8")
source("roc.R", encoding = "utf-8")
source("hybrid.R", encoding = "utf-8")
source("survival_analysis.R", encoding = "utf-8")
source("draw_heatmap.R", encoding = "utf-8")
source("therapy_analysis.R", encoding = "utf-8")
```

## Duomenų gavimas

Duomenų gavimas iš TCGA duomenų bazės. Grąžina miRNR ekspresijų objektą. 
Taip pat nuskaitomas pateiktas klinikinių duomenų failas. Pastaba: kartu
su šiuo *Markdown* failų pateikti ir parsiųsti duomenys. Norint dar kartą 
įvykdyti siuntimą, reikia ištrinti "GDCdata" aplanką.
```{r duomenys, results = 'hide', message=FALSE, warning=FALSE}
mirna_data <- getData()
```

Turimų pacientų duomenų glioblastomos potipių (klasikinis, mezenchiminis, 
nervinis, pronervinis) kiekiai:
```{r}
summary(mirna_data$Subtype)
```

## Tiesinės regresijos analizė

Žemiau pateikti pavyzdinės miRNR (hsa-miR-139) ekspresijos lygiai skirtinguose 
potipiuose ir atitinkamos miRNR ekspresijų taškinis grafikas kartu su tiesinės 
regresijos tiese.
```{r hsa-miR-139_expr}
model <- lm(as.numeric(mirna_data[["hsa-miR-139"]]) ~ mirna_data$Subtype)
boxplot(as.numeric(mirna_data[["hsa-miR-139"]]) ~ mirna_data$Subtype,
        main = "hsa-miR-139 ekspresija", xaxt = "n",
        xlab = "Potipiai", ylab = "Normalizuota ekspresija")
axis(1, at=1:4, labels=c("Klasikinis", "Mezenchiminis",
                         "Nervinis", "Pronervinis"))
```

```{r hsa-miR-139_expr_lm}
model <- 
  lm(as.numeric(mirna_data[["hsa-miR-139"]]) ~ as.numeric(mirna_data$Subtype))
plot(as.numeric(mirna_data[["hsa-miR-139"]]) ~ as.numeric(mirna_data$Subtype),
     main = "hsa-miR-139 ekspresija", xaxt = "n",
     xlab = "Potipiai", ylab = "Normalizuota ekspresija")
axis(1, at=1:4, labels=c("Klasikinis", "Mezenchiminis",
                         "Nervinis", "Pronervinis"))
abline(model)
```

Žemiau pavaizduotos tiesinės regresijos analizės metu kaip geras 
klasifikatorius atmestos (hsa-miR-144) ir priimtos (hsa-miR-21) 
miRNR grafikai.
```{r bloga_miRNR}
model <- lm(as.numeric(mirna_data[["hsa-miR-144"]]) ~ mirna_data$Subtype)
boxplot(as.numeric(mirna_data[["hsa-miR-144"]]) ~ mirna_data$Subtype,
        main = "hsa-miR-144 ekspresija", xaxt = "n",
        xlab = "Potipiai", ylab = "Normalizuota ekspresija")
axis(1, at=1:4, labels=c("Klasikinis", "Mezenchiminis",
                         "Nervinis", "Pronervinis"))
```
```{r gera_miRNR}
model <-
  lm(as.numeric(mirna_data[["hsa-miR-21"]]) ~ mirna_data$Subtype)
boxplot(as.numeric(mirna_data[["hsa-miR-21"]]) ~ mirna_data$Subtype,
        main = "hsa-miR-21 ekspresija", xaxt = "n",
        xlab = "Potipiai", ylab = "Normalizuota ekspresija")
axis(1, at=1:4, labels=c("Klasikinis", "Mezenchiminis",
                         "Nervinis", "Pronervinis"))
```

Tiesinės regresijos analizė: funkcija reikalauja miRNR ekspresijų objekto 
(gauto iš getData()), tiesės koeficiento absoliučios reikšmės ribos 
(neprivaloma, numatyta reikšmė - 0,24) ir grąžina miRNR sąrašą, sudarytą 
pagal nustatytą koeficiento ribą (su 0,24 gaunamas 93 miRNR sąrašas).
```{r tiesine_regresija, message=FALSE, warning=FALSE}
lm_mirna_list <- linearRegression(mirna_data)
```

## Potipių klasifikavimas

Klasifikavimo analizė: funkcija reikalauja miRNR ekspresijos duomenų failo 
(pateikiamas miRNR ekspresijų objektas be "Sample" identifikatorių 
stulpelio, su norimų miRNR stulpeliais ir potipiais.) ir duomenų proporcijos 
treniravimo aibei (numatytoji - 0,9). Išveda tik tekstinę informaciją.
```{r klasifikavimas, message=FALSE, warning=FALSE}
classificationAnalysis(mirna_data[, c(lm_mirna_list, "Subtype")])
```

Random Forest ROC kreivės piešimas. Funkcija reikalauja miRNR ekspresijų
objekto (be "Sample" identifikatorių) ir duomenų aibės proporcijos 
treniruotei (numatytoji - 0.9). Piešia ROC grafiką.
```{r roc, message=FALSE, warning=FALSE}
roc(mirna_data[, c(lm_mirna_list, "Subtype")], 0.8)
```

Aprašytas 73 proc. tikslumo Random Forest modelis. Naudojimui su
variableImportance funkcija.
```{r modelio_pavyzdys, message=FALSE, warning=FALSE}
rf_model <- get(load("./rf_model.RData"))
rf_model
```

Kintamųjų svarba iš pateikto Random Forest modelio. Reikalauja RF modelio
ir norimo kintamųjų skaičiaus. Grąžina kintamųjų sąrašą ir piešia kintamųjų
svarbos grafiką.
```{r kintamuju_svarba, message=FALSE, warning=FALSE}
top_classifier_list <- variableImportance(rf_model, 20)
```

Intensyvumo žemėlapis (*heatmap*), vaizduojantis iš kintamųjų svarbos gautojo 
miRNR sąrašo ekspresijos intensyvumą pacientuose. Funkcija reikalauja miRNR 
ekspresijos duomenų failo (pateikiamas miRNR ekspresijų objektas be "Sample" 
identifikatorių stulpelio, su norimų miRNR stulpeliais ir potipiais), loginio 
indikatoriaus, žyminčio, ar skirstyti pacientus pagal išgyvenamumą, kartu 
vaizduojant ir pacientų CIMP, IDH1 būsenas ir dviejų išgyvenamumo grupių 
skirstymo ribos (numatytoji - 12 mėn.), jei prieš tai minėtasis loginis 
indikatorius yra *TRUE*.
```{r heatmap1, message=FALSE, warning=FALSE}
drawHeatmap(mirna_data[, c("Sample", top_classifier_list, "Subtype")])
```

Hibridinis klasifikatorius. Funkcija reikalauja miRNR ekspresijų objekto 
(be "Sample" identifikatorių), skaičiaus k (numatytasis - 10) artimiausiems 
kaimynams rasti ir duomenų proporcijos treniruotei (numatytoji - 0,9). 
Išveda tik tekstinę informaciją.
```{r hibridinis_klasifikatorius, message=FALSE, warning=FALSE}
hybridClassifier(mirna_data[, c(lm_mirna_list, "Subtype")], 12)
```

## Išgyvenamumo analizė

Išgyvenamumo analizė. Funkcija reikalauja miRNR ekspresijų objekto 
(kartu su "Sample" identifikatoriais), duomenų proporcijos treniruotei 
(numatytoji - 0,9), dviejų išgyvenamumo grupių skirstymo ribos 
(numatytoji - 12 mėn.) ir loginis indikatorius, žymintis, ar naudoti 
Random Forest klasifikavimą. Iš GitHub repozitorijos nuskaito klinikinių 
duomenų failą. Piešiami 3 grafikai - išgyvenamumo histograma, tankio 
grafikas ir Kaplan-Mieier kreivės.
```{r isgyvenamumas, message=FALSE, warning=FALSE}
survivalAnalysis(mirna_data[, c("Sample", lm_mirna_list, "Subtype")])
```

## Terapijų grupių analizė

Terapijų grupių analizė. Funkcija reikalauja miRNR ekspresijų objekto 
(kartu su "Sample" identifikatoriais), dviejų išgyvenamumo grupių skirstymo 
ribos (numatytoji - 12 mėn.).
```{r terapiju_grupes, message=FALSE, warning=FALSE}
therapyAnalysis(mirna_data[, c("Sample", lm_mirna_list, "Subtype")])
```

Pavaizduojamas miRNR intensyvumo žemėlapis kartu su pacientų išgyvenamumu ir 
CIMP bei IDH1 būsenomis.
```{r heatmap2, message=FALSE, warning=FALSE}
drawHeatmap(mirna_data[, c("Sample", top_classifier_list, "Subtype")],
            cutoff = 12, surv = TRUE)
```